【裁判字號】    90,易,425
【裁判日期】    900913
【裁判案由】    侵占
【裁判全文】
臺灣宜蘭地方法院刑事判決                            九十年度易字第四二五號
    公  訴  人  臺灣宜蘭地方法院檢察署檢察官
    被      告  丙○○
右列被告因侵占案件，經檢察官提起公訴（八十九年度偵字第三四六二號），本院判
決如左：
    主  文
丙○○意圖為自己不法之所有，而侵占自己持有他人之物，累犯，有期徒刑陸月，如
易科罰金，以參佰元折算壹日。
    事  實
一、丙○○於民國八十四年間因違反麻醉藥品管理條例案件，經本院判處有期徒刑七
    月，復經台灣高等法院判決上訴駁回確定，於八十五年八月三十一日徒刑執行完
    畢，竟仍不知悔改，於八十八年十二月中旬某日，在宜蘭縣礁溪鄉○○○路一三
    二號以購物為由，向乙○○○借得其女甲○○所有之車牌號碼為ＧＲＺ－四四一
    號機車一部，並約定購物後即刻返還機車。詎丙○○於取得機車後，起意為自己
    不法之所有，將上開甲○○所有之機車，於不詳地點侵占入己，而未再與乙○○○或甲○○聯絡，嗣於八十九年一月十六日上午九時五十分許，在宜蘭縣宜蘭市
    ○○路與校舍路口騎乘前述機車時，為警查獲，並扣得該部機車。
二、案經甲○○告訴宜蘭縣警察局移送台灣宜蘭地方法院檢察署檢察官偵查起訴。
    理  由
一、訊據被告丙○○固坦承於右揭時、地，向乙○○○借得前開機車，經過一月餘仍
    未通知乙○○○等情不諱，惟矢口否認有侵占之故意，辯稱：伊於借得上開機車
    之後，因受傷住院沒有及時返還云云。然查：右揭事實，業據被害人甲○○、乙○○○於警訊中及本院八十八年度少連易字第九號一案中供證明確（見本院八十
    八年度少連易字第九號八十九年六月二十日訊問筆錄，附於偵查卷中）。再查，
    被告雖於八十九年一月十三日因骨折在宜蘭仁眾醫院住院，於同月二十一日辦理
    出院，復於同年一月四日在宜蘭蘭陽民生醫院門診住院，於翌日（即同月五日）
    出院，有八十九年一月二十一日仁眾醫院診斷證明書、九十年六月二十六日（九
    十）民生字第一一０號蘭陽民生醫院函各一紙在卷可稽，然被告於本件查獲時間
    ，即同年一月十六日上午九時五十分許，並未在醫院內住院診療，仍騎乘甲○○
    所有之機車於宜蘭市○○路與校舍路口之街道上，且持有第二毒品安非他命一小
    包，被告並向警方自承是當日上午七時在宜蘭縣冬山鄉街道上向他人購得（見宜
    蘭縣警察局刑案偵查卷中之警訊筆錄），可見被告仍於借用機車後月餘期間陸續
    使用機車，並無被告所辯無法返還機車之障礙事由。再衡以，借用機車月餘期間
    ，亦均未與被害人聯繫返還事宜，為被告所自承，被告辯稱沒有占為己用之意思
    ，實難採信。此外，並有扣案之ＧＲＺ－四四一號機車一部可資證明。事證明確
    ，犯行已堪認定，應依法論科。
二、核被告丙○○所為，係犯刑法第三百三十五條第一項之侵占罪，查被告曾有如事
    實欄所示之犯罪科刑及執行情形，其於有期徒刑執行完畢後五年內，再犯本件有
    期徒刑以上之罪，應依累犯之規定，加重其刑，審酌被告有多項前科之素行、犯
    罪動機、手段、對被害人所生損害、於事後與被害人達成和解（有和解書一紙可
    參）、然犯後仍卸責否認犯行，未見悔悟之情等一切情狀，量處如主文所示之刑
    。又九十年一月四日修正並經總統於同年一月十日公佈之刑法第四十一條第一項
    規定：「犯最重本刑為五年以下有期徒刑之罪，而受六月以下有期徒刑或拘役之
    宣告，因身體、教育、職業或家庭之關係或因其他正當事由，執行顯有困難者，
    得以一元以上三元以下折算一日，易科罰金。但因確定不執行所宣告之刑，難收
    矯正之效或難以維持法秩序者，不在此限。」，本件被告所犯之罪，為五年以下
    有期徒刑之罪，與前開修正後刑法第四十一條第一項易科罰金之規定相符，相較
    於修正前之規定，依刑法第二條第一項前段規定，自應適用最有利於行為人之法
    律即修正後之規定，併予諭知易科罰金之折算標準。
據上論斷，應依刑事訴訟法第二百九十九條第一項前段、刑法第三百三十五條第一項
、第四十七條、第二條第一項前段、第四十一條第一項、罰金罰鍰提高標準條例第一
條前段、第二條，判決如主文。
本案經檢察官廖允松到庭執行職務
中    華    民    國      九十        年      九      月    十三        日
                                  臺灣宜蘭地方法院刑事第二庭
                                          法  官  郭  淑  珍
右正本證明與原本無異。
如不服本判決，應於判決送達後十日內向本院提出上訴狀( 應附繕本 )，上訴於臺灣
高等法院。
  書記官  李  明  威
中    華    民    國      九十        年      九      月    十四        日
附錄法條：
刑法第三百三十五條第一項
 (普通侵占罪)
意圖為自己或第三人不法之所有，而侵占自己持有他人之物者，處五年以下有期徒刑
、拘役或科或併科一千元以下罰金。


司法院資訊處製作；財團法人民間司法改革基金會備份。
